【裁判字號】    97,訴,715
【裁判日期】    980318
【裁判案由】    清償借款
【裁判全文】
臺灣高雄地方法院民事判決            97年度訴字第715號
原      告  台北富邦商業銀行股份有限公司
法定代理人  甲○○
訴訟代理人  己○○
            丙○○
            戊○○
被      告  丁○○
兼訴訟代理
人          乙○○
上列當事人間清償借款事件，經本院於民國98年3 月4 日言詞辯
論終結，判決如下：
    主      文
被告乙○○應給付原告新臺幣伍拾玖萬肆仟貳佰肆拾柒元，及自
民國九十六年三月三十日起至清償日止，按年息百分之九點九計
算之利息，暨自民國九十六年五月一日起至清償日止，逾期在六
個月以內者，按上開利率百分之十，逾期超過六個月者，按上開
利率百分之二十計算之違約金。
原告其餘之訴駁回。
訴訟費用由被告乙○○負擔。
    事 實 及 理 由
一、原告主張：被告乙○○於民國93年2 月10日邀同被告丁○○
    為連帶保證人，與原告簽訂消費借貸及連帶保證契約，向原
    告借款新台幣（下同）780,000 元，約定利率按信貸指標利
    率加碼8.4 ％計算，按月攤還本息，如未按期清償，債務全
    部視為到期，並加計逾期在6 個月以內者，按上開利率10％
    ，逾期超過6 個月者，按上開利率20％計算之違約金。原告
    於本件消費借貸契約成立後已依約交付借款，詎乙○○自96
    年3 月30日起即未按時清償，依上開約定，已喪失期限及分
    期償還之利益，借款視為全部到期。而乙○○尚積欠本金59
    4, 247元及如主文第1 項所示之利息、違約金應立即清償，
    而丁○○為連帶保證人，自應負連帶清償責任，爰依消費借
    貸及連帶保證之法律關係，請求被告連帶給付如主文第1 項
    所示之本金、利息及違約金等語。並聲明：被告應連帶給付
    原告594, 247元，及自96年3 月30日起至清償日止，按週年
    利率9.9 ％計算之利息，並自96年5 月1 日起至清償日止，
    逾期在6 個月以內者，按上開利率10％，逾期超過6 個月者
    ，按上開利率20％計算之違約金。
二、被告則均以：對於貸款契約書上乙○○的簽名及印文，確為
    乙○○所為，及本件應還款金額均不爭執，但是本件是透過
    代辦公司貸款，代辦公司收很高的手續費。且丁○○並未擔
    任本件借款之連帶保證人，亦未在貸款契約書、借款申請書
    上簽名用印，自無需負擔任何連帶清償責任等語資為抗辯。
    並一致聲明：原告之訴駁回。
三、原告主張乙○○於93年2 月10日向伊借款780,000 元，嗣未
    按期償還本息，依約已喪失期限利益，全部借款視為到期，
    共欠本金594,247 元及如主文第1 項所示之利息、違約金等
    事實，業據原告提出貸款契約書、約定書、借款申請書及調
    查表、放款戶資料一覽表查詢等件為證，其主張核與上開證
    物相符，堪信原告此部分之主張為真實。
四、本件之爭點為：丁○○有無擔任本件借款之連帶保證人？應
    否就本件借款債務負連帶清償責任？
五、本院得心證之理由：
（一）按當事人主張有利於己之事實者，就其事實有舉證之責任
      ，民事訴訟法第277 條前段定有明文；又私文書之真正，
      如他造當事人有爭執者，則舉證人應負證其真正之責，此
      觀同法第357 條前段之規定即明。本件丁○○既否認系爭
      貸款契約書、約定書上「丁○○」簽名之真正，自應由原
      告就此負舉證之責。
（二）經查，經本院將貸款契約書、約定書、借款申請書及調查
      查表，及丁○○當庭書寫之簽名，與丁○○自承為真正之
      台灣土地銀行切結書、台灣土地銀行存款印鑑卡、台灣中
      小企業銀行活期存款印鑑卡、中華郵政股份有限公司簡易
      人壽保險要保書上之簽名送請法務部調查局鑑定，鑑定結
      果認定兩類筆跡筆畫特徵不同，有法務部調查局97年11月
      28日調科貳字第09700486940 號鑑定書1 份在卷可稽（本
      院卷第98-99 頁）。從而原告所提貸款契約書、約定書、
      借款申請書及調查表私文書中「丁○○」之簽名，形式上
      難認定為真正。即無法確認貸款契約書、約定書、借款申
      請書及調查表上「丁○○」簽名為被告丁○○所為。原告
      既無法舉證證明貸款契約書、約定書、借款申請書及調查
      表上「丁○○」簽名確為被告丁○○所親簽或授權他人代
      簽，其主張被告丁○○應就本件借款債務負連帶清償責任
      ，即無理由。
（三）又按稱消費借貸者，謂當事人一方移轉金錢或其他代替物
      之所有權於他方，而約定他方以種類、品質、數量相同之
      物返還之契約；借用人應於約定期限內，返還與借用物種
      類、品質、數量相同之物；遲延之債務，以支付金錢為標
      的者，債權人得請求依法定利率計算之遲延利息。但約定
      利率較高者，仍從其約定利率；當事人得約定債務人於債
      務不履行時，應支付違約金，民法第474 條第1 項、第47
      8 條前段、第233 條第1 項及第250 條第1 項分別定有明
      文。本件被告乙○○向原告借款，並尚積欠原告上揭借款
      餘額未清償，已如上述。從而，原告依據消費借貸契約之
      法律關係，請求被告乙○○給付如主文第1 項所示之金額
      、利息及違約金，即為有理由。
六、綜上，原告依消費借貸之法律關係，聲明請求被告乙○○應
    給付原告594, 247元，及自96年3 月30日起至清償日止，按
    週年利率9.9 ％計算之利息，並自96年5 月1 日起至清償日
    止，逾期在6 個月以內者，按上開利率10％，逾期超過6 個
    月者，按上開利率20％計算之違約金為有理由，應予准許。
    至原告請求被告丁○○應與被告乙○○負連帶清償責任部分
    ，則無理由，應予駁回。
七、本件事證已臻明確，兩造其餘攻擊防禦方法，及未經援用之
    證據，經本院斟酌後，認均不足以影響本判決之結果，自無
    逐一詳予論駁之必要，併此敘明。
八、據上論結，本件原告之訴為一部有理由，一部無理由。依民
    事訴訟法第79條，判決如主文。
中    華    民    國     98    年    3    月    18    日
                   民事鳳山分庭審判長法  官  楊富強
                                     法  官  吳文婷
                                     法  官  林意芳
上為正本係照原本作成。
如不服判決，應於送達後二十日內，向本院提出上訴狀並表明上
訴理由，如於判決送達前提起上訴者，應於判決送達後十日內補
提上訴理由書（須附繕本）。
中    華    民    國     98    年    3    月    18    日
                                     書記官  陸艷娣


司法院資訊處製作；財團法人民間司法改革基金會備份。
